ACORDAO-COMPLETO-2355547

ACÓRDÃO 1253/2019 ATA 6/2019 - PLENÁRIO

VISTOS, relatados e discutidos estes autos que cuidam de Denúncia sobre fatos que se referem a uma disputa familiar pelos bens deixados em herança pelo pai adotivo do denunciante.
ACORDAM os Ministros do Tribunal de Contas da União, reunidos em Sessão Plenária, diante das razões expostas pelo Relator, em:
9.1. não conhecer a presente documentação como Denúncia, por ausência dos requisitos de admissibilidade previstos nos arts. 234 e 235 do Regimento Interno deste Tribunal e no art. 103, § 1º, da Resolução – TCU 259/2014;
9.2. informar ao denunciante que o conteúdo desta deliberação poderá ser consultado no endereço www.tcu.gov.br/acordaos; e
9.3.  encaminhar cópia integral do processo ao Procurador-Geral de Justiça do Estado de Pernambuco;
9.4. arquivar os presentes autos, nos termos do art. 237, parágrafo único, c/c o art. 235, parágrafo único, do Regimento Interno deste Tribunal, e do art. 105 da Resolução – TCU 259/2014.

Denúncia a respeito de disputa familiar pelos bens deixados em herança pelo pai adotivo do denunciante.

Banco do Brasil S.A.

3. Interessados/Responsáveis:
3.1. Interessado: Identidade preservada (art. 55, caput, da Lei n. 8.443/1992)
3.2. Responsável: Identidade preservada (art. 55, caput, da Lei n. 8.443/1992).

13.1. Ministros presentes: José Mucio Monteiro (Presidente), Walton Alencar Rodrigues, Benjamin Zymler, Augusto Nardes, Aroldo Cedraz, Raimundo Carreiro (Relator), Ana Arraes e Bruno Dantas.
13.2. Ministro-Substituto convocado: Marcos Bemquerer Costa.
13.3. Ministros-Substitutos presentes: André Luís de Carvalho e Weder de Oliveira.

RAIMUNDO CARREIRO

Transcrevo a seguir, nos termos do art. 1º, § 3º, inciso I, da Lei nº 8.443/92, a instrução lavrada no âmbito da Secretaria de Controle Externo de Aquisições Logísticas (peça 10) , cujas conclusões contaram com a anuência do corpo diretivo daquela unidade técnica (peças 11 e 12) .
	“TC-Processo 021.222/2018-5
	Não conhecimento

	Unidade Jurisdicionada
	Uasg

	Banco do Brasil S.A.
	Não se aplica.

	Objeto

	Os fatos denunciados, em resumo, se referem a uma disputa familiar pelos bens deixados em herança pelo pai adotivo do denunciante, Sr. Abraão Jose de Souza, falecido em 26/11/2008, conforme Certidão de Óbito à peça 1, p. 102.

	Denunciante
	CPF

	Identidade presevada, conforme artigo 55 da Lei 8.443/1992.
	Indentidade preservada.

	Há pedido de Sustentação Oral?
	Documento de Identificação

	Não.
	Indentidade preservada.

	Modalidade
	Número
	Tipo

	Não se aplica
	Não se aplica
	Não se aplica

	Vigência
	Valor Estimado

	Não se aplica
	Não se aplica

	Fase do Certame

	Não se aplica

	B. Alegações do Denunciante 

	1.	O denunciante alega, em suma, que foi excluído da partilha da herança deixada pelo seu pai adotivo pelos seus irmãos, os quais acusa de assassinarem seu pai e utilizam-se de documentos falsos no processo judicial de divisão da herança (peça 1, p. 1-4) .

	C. Exame de Admissibilidade

	Legitimidade do Autor

	O denunciante possui legitimidade para denunciar ilegalidades ou irregularidades perante o Tribunal?
 (Fundamento: art. 234 do Regimento Interno/TCU) 
	Sim

	Redação em Linguagem Compreensível

	A denúncia está redigida em linguagem clara e objetiva, contém nome legível, qualificação e endereço do denunciante?
 (Fundamento: art. 235 do Regimento Interno/TCU) 
	Não

	Indício Concernente à Irregularidade ou Ilegalidade

	A denúncia encontra-se acompanhada do indício concernente à irregularidade ou ilegalidade apontada pelo autor?
 (Fundamento: art. 235 do Regimento Interno/TCU) 
	Não

	Competência do TCU

	A denúncia trata de matéria de competência do TCU?
 (Fundamento:  art. 235 do Regimento Interno/TCU) 
	Não

	Interesse Público

	Os argumentos do autor indicam a possibilidade de existência de interesse público, caso restem comprovadas as supostas irregularidades apontadas na peça inicial.
 (Fundamento: art. 103, § 1º, da Resolução - TCU 259/2014) 
	Não

	Conclusão quanto ao Exame de Admissibilidade

	2.	O objeto da reclamação propriamente dito, exclusão do denunciante se sua partilha na herança, não se insere entre as atribuições do TCU, na medida em que a atuação deste Tribunal visa exclusivamente à tutela de interesses públicos, não havendo amparo constitucional ou legal para patrocinar a defesa de direitos individuais, conforme se depreende dos enunciados relativos aos Acórdão 2471/2011-TCU-Segunda Câmara (Relator Min. André de Carvalho) , 8.203/2011-TCU-2ª Câmara (Relator Min. Raimundo Carreiro) e 8.071/2010-TCU-1ª Câmara (Relator Min. Weder de Oliveira) .
3.	Nesse sentido, ausentes os requisitos de admissibilidade constantes nos arts. 234 e 235, do Regimento Interno/TCU, e no art. 103, § 1º, da Resolução - TCU 259/2014, a denúncia não deve ser conhecida.

	D. Pedido de Ingresso aos Autos e de Sustentação Oral

	Há pedido de ingresso aos autos?
	Não

	Há pedido de sustentação oral?
	Não

	E. Processos Conexos e Apensos

	Há processos conexos noticiando possíveis irregularidades na contratação ora em análise?
	Não

	Há processos apensos?
	Não

	F. Proposta de Encaminhamento

	4.        Em virtude do exposto, propõe-se:
a) não conhecer a presente documentação como denúncia, visto não estarem presentes os requisitos de admissibilidade previstos nos arts. 234 e 235 do Regimento Interno deste Tribunal e no art. 103, § 1º, da Resolução - TCU 259/2014;
b) informar  ao denunciante que o conteúdo da deliberação que vier a ser proferida poderá ser consultado no endereço www.tcu.gov.br/acordaos; e
c) arquivar os presentes autos, nos termos do art. 237, parágrafo único, c/c o art. 235, parágrafo único, do Regimento Interno deste Tribunal, e do art. 105 da Resolução - TCU 259/2014.”

não há

Não atuou.

DENÚNCIA. NÃO PREENCHIMENTO DOS REQUISITOS DE ADMISSIBILIDADE. AUSÊNCIA DE INTERESSE PÚBLICO. NÃO CONHECIMENTO. CIÊNCIA. ARQUIVAMENTO.

DENÚNCIA (DEN)

Secretaria de Controle Externo de Aquisições Logísticas (Selog).

Inicialmente, registro que atuo nos presentes autos por força do art. 152 do Regimento Interno do TCU.
2.	Consoante registrado no Relatório precedente, trata-se de Denúncia sobre fatos que se referem, em suma, a uma disputa familiar pelos bens deixados em herança pelo pai adotivo do denunciante, conforme Certidão de Óbito à peça 1, p. 102.
3.	A análise procedida pela Secretaria de Controle Externo de Aquisições Logísticas (peça 10) concluiu que a documentação apresentada não pode ser conhecida como Denúncia, visto que não estão presentes os requisitos de admissibilidade constantes nos arts. 234 e 235, do Regimento Interno/TCU, e no art. 103, § 1º, da Resolução - TCU 259/2014.
4.	De fato, não há no caso em análise interesse público a ser tutelado. Nesses casos, conforme o § 1º do art. 103 da Resolução TCU 259/2014, o expediente não pode ser admitido por esta Corte.
5.	Nesse mesmo sentido, a pacífica e sólida jurisprudência do TCU diz que não é função desta Corte a solução de lides entre interesses particulares. A competência do Tribunal de Contas da União se destina a assegurar primordialmente a observância do interesse público, e não de interesse meramente privado. Nessa linha são os Acórdãos 1.621/2011 – 1ªCâmara (Relatoria Ministro Valmir Campelo) ; 2.471/2011 – 2ª Câmara (Relator: Ministro-Substituto André de Carvalho) ; 111/2010 – Plenário (Relator: Ministro Aroldo Cedraz) ; 1.462/2010 – Plenário (Relator: Ministro-Substituto Marcos Bemquerer) ; 1.631/2010 – Plenário (Relator: Ministro Benjamin Zymler) , entre outros.
6.	Sendo assim, tendo em vista que não se insere entre as competências constitucionais do TCU a tutela de direitos individuais, reclamados por particulares, para a salvaguarda de interesses subjetivos, acolho a proposta uníssona da unidade técnica no sentido de não admitir a documentação em análise como Denúncia.
7.	Não obstante, considerando que há notícia de crimes, cabe encaminhar cópia integral do processo ao Procurador-Geral de Justiça do Estado de Pernambuco.
8.	Ante o exposto, voto por que o Tribunal adote a minuta de Acórdão que ora submeto à apreciação deste Colegiado.
TCU, Sala das Sessões Ministro Luciano Brandão Alves de Souza, em 29 de maio de 2019.
RAIMUNDO CARREIRO 
Relator